【裁判字號】    95,訴,5773
【裁判日期】    950530
【裁判案由】    侵權行為損害賠償
【裁判全文】
臺灣臺北地方法院民事判決              95年度訴字第5773號
原      告  丁○○
被      告  甲○○
            丙○○
            乙○○
上列當事人間侵權行為損害賠償事件，本院判決如下：
    主  文
原告之訴駁回。
訴訟費用由原告負擔。
    事實及理由
一、按原告之訴，依其所訴之事實，在法律上顯無理由者，法院
    得不經言詞辯論，逕以判決駁回之。民事訴訟法第249條第2
    項定有明文。
二、本件原告起訴主張：伊為前台北縣中和市光復國小（下稱北
    縣光復國小）校長，訴外人賴淑娟則為該校教師，因賴淑娟
    於民國91年在台北縣教師會網站及縣長信箱張貼毀謗伊之文
    字，經伊向賴淑娟提起民、刑事訴訟，該誹謗事件於94年4
    月間於台灣高等法院審理中經兩造和解，由賴淑娟網站刊登
    道歉啟事而落幕。然賴淑娟前開訴訟期間因心生報復，遂於
    92年1月間以一個私下竊錄、疑為剪接過的會議錄音光碟，
    向本院提起92年度自訴字第68號偽造文書之刑事自訴，誣控
    伊及時任北縣光復國小之訴外人許靜文在一份北縣光復國小
    91年1月11日校外教學檢討會會議紀錄第9點最後所載部分有
    不實登載。該刑事自訴案件原係由本院刑事庭瑞股承審，原
    受命法官經三次準備程序後，承審法官改為現本件被告等三
    人，且未再進行準備程序後，即在93年4月22日一次庭期進
    行交互詰問證人即當日辯論終結，並於同年5月17日宣示判
    決伊有罪，經伊提起上訴後，經台灣高等法院於同年9月1日
    改判伊無罪。被告三人於前揭偽造文書案件中並未遵守刑事
    訴訟法所規定之合法證據調查程序以及對於現有證據之恣意
    扭曲而錯誤認定，至誤判伊有罪，造成伊名譽之重大侵害與
    精神痛苦，伊自得依據民法第184條、第195條之規定，訴請
    被告為刊登道歉啟事此一回復名譽之適當處分，並賠償精神
    慰撫金新台幣（下同）1元。並聲明：(一)被告應於中國時報
    刊登一次如附表所示之道歉啟事；(二)被告應給付原告1元之
    精神慰撫金。
三、被告方面：本件未經言詞辯論為判決，故被告未於言詞辯論
    期日到場，亦未提出準備書狀作何聲明或陳述。
四、公務員因故意違背對於第三人應執行之職務，致第三人受損
    害者，負賠償責任。其因過失者，以被害人不能依他項方法
    受賠償時為限，負其責任。前項情形，如被害人得依法律上
    之救濟方法，除去其損害，而因故意或過失不為之者，公務
    員不負賠償責任。民法第186條定有明文。查，本件被告三
    係職司審判之司法官，原告所主張被告等三人涉及侵害其名
    譽權之行為，係為被告行使公權力之行為，並非為被告公餘
    或職務無關事項抑或執行國家之私法上事務，故倘被告三人
    果有涉及侵害原告名譽權之行為時，自應適用民法第186條
    公務員之侵權責任規定，而非適用民法第184條一般侵權行
    為責任，合先敘明。然本件被告雖於其所審理之偽造文書之
    刑事案件中，依據卷證資料為本件原告有罪之判決，但業經
    原告上訴後改判原告無罪，故原告之名譽是否因被告所為前
    開尚未確定之判決而受有損害，即有疑義。況國家賠償法實
    施後，原告倘因被告行為受有損害時，本應先向國家請求賠
    償，對於僅有過失之公務員，即不得請求賠償。然本件原告
    主張被告執行職務侵害其權利之行為，並未提起國家賠償之
    訴，依據民法第186條第2項規定，被告自不負賠償責任。原
    告提起本件訴訟，在法律上顯無理由，爰由本院不經言詞辯
    論，以判決駁回之。
五、訴訟費用負擔之依據：民事訴訟法第78條。
中    華    民    國    95    年    5     月    30    日
                  民事第四庭    法  官  黃柄縉
以上正本係照原本作成
如對本判決上訴，須於判決送達後20日內向本院提出上訴狀
中    華    民    國    95    年    6     月    1     日
                                書記官  楊湘雯


司法院資訊處製作；財團法人民間司法改革基金會備份。
